臺灣屏東地方法院民事判決
111年度屏訴字第2號
原      告  謝俊仁  
訴訟代理人  邱芬凌律師
被      告  王錦煥  
上列當事人間請求確認本票債權不存在事件，本院於民國111年7
月19日言詞辯論終結，判決如下：
    主  文
一、確認被告持有原告簽發如附表所示本票所示之本票，對原告
    之票款請求權不存在。
二、被告不得執臺灣士林地方法院99年票字第1899號裁定對原告
    財產強制執行。　　
三、本院111年度司執字第10327號清償票款強制執行事件，對原
    告所為之強制執行程序應予撤銷。
四、訴訟費用確定為新台幣（下同）30,700元由被告負擔。
    事實及理由
壹、程序方面：
一、按訴訟事件不合於民事訴訟法第427條第1項及第2項之訴訟
    ，法院適用簡易程序，而當事人不抗辯而為本案之言詞辯論
    者，視為已有前項之合意。民事訴訟法第427條第4項有明文
    ，而查，本件原告訴之聲明第1、2項確認被告持有原告簽發
    如附表一所示本票所示之本票，對原告之票款請求權不存在
    ，及被告不得執臺灣士林地方法院99年票字第1899號裁定（
    下稱系爭本票裁定）對原告財產強制執行等聲明，均屬於同
    法第427條第2項第6款本於票據有所請求而涉訟之事件，然
    訴之聲明第3項訴請撤銷本院111年度司執字第10327號清償
    票款強制執行事件，對原告所為之強制執行程序應予撤銷之
    聲明，其中原告受強制執行標的如附表二所示編號1及2之不
    動產價值已超過新台幣（下同）50萬元，且非同法條第2項
    應適用簡易程序之案件，原告雖同意適用簡易程序審理，但
    因被告則並未提出意見表示同意，則基於保障當事人程序利
    益，本院乃裁定改用通常訴訟程序審理，合先說明。
二、被告經合法通知，未於言詞辯論期日到場，核無民事訴訟法
    第386條各款所列情形，爰依原告聲請，由其一造辯論而為
    判決。
貳、實體方面：
一、原告主張：原告於附表所示發票日期即89年4月5日簽發附表
    一所示5張本票，面額均為60萬元，作為借款擔保，被告並
    持附表一本票向臺灣士林地方法院（下稱士林地院）聲請本
    票准許強制執行經該法院以99年票字第1899號本票裁定（下
    稱系爭本票裁定）准許在案，被告並持系爭本票裁定為強制
    執行名義對原告所有如附表二之財產聲請強制執行，並經本
    院以本院111年度司執字第10327號清償票款強制執行事件（
    下稱系爭強制執行事件）受理中，而附表一之本票債務已罹
    於本票發票人之3年時效，依法原告得拒絕清償，並訴請被
    告不得執系爭本票裁定對原告所有財產強制執行，因系爭本
    票是於89年間簽發，至今已超過3年甚久，本票發票人追索
    時效為3年，故系爭本票債權請求權已經罹於時效，乃訴請
    確認系爭本票債款請求權不存在並被告不得執系爭本票裁定
    對原告財產強制執行，又上述情況中，因罹於時效而得拒絕
    清償之，此原因事實發生在執行名義成立前，屬於執行名義
    成立前有消滅或妨礙債權人請求之事由發生，故被告對原告
    財產所為之強制執行程序應予撤銷，原告乃依據強制執行法
    第14條第1項規定提起債務人異議之訴，聲請撤銷系爭強制
    執行程序之強制執行等語，並聲明：如主文第1至3項所示。
    　　
二、被告經合法通知未於言詞辯論期日到場，亦無提出書狀作何
    聲明或陳述以供本院審酌。
三、本院之判斷：
  ㈠按當事人對於他造主張之事實，於言詞辯論時不爭執者，視
    同自認。但因他項陳述可認為爭執者，不在此限。當事人對
    於他造主張之事實，已於相當時期受合法之通知，而於言詞
    辯論期日不到場，亦未提出準備書狀爭執者，準用民事訴訟
    法第280條第1項之規定。但不到場之當事人係依公示送達通
    知者，不在此限。民事訴訟法第280條第1、3項分別明文，
    原告主張以下事項，業經本院調閱各該民事卷審閱無誤，故
    被告已於相當時期受合法之通知，而於言詞辯論期日不到場
    ，亦未提出準備書狀爭執者，對以下事項即視同自認。
  ⒈附表一所示5張系爭本票為原告所簽發，現為被告持有中，被
    告持系爭本票向士林地院聲請本票准許強制執行經該法院以
    99年票字第1899號民事裁定准許在案，裁定日期99年5月18
    日、99年10月25日確定。被告執之強制執行後，經士林地院
    於101年5月11日換發101司執014623號債權憑證在案，被告
    又曾於105年6月1日執行無結果。
　⒉被告持系爭本票裁定對於原告所有如附表二之財產以系爭執
    行事件強制執行中。　
  ㈡而按強制執行法第14條規定第2、3項分別規定，執行名義無
    確定判決同一之效力者，於執行名義成立前，如有債權不成
    立或消滅或妨礙債權人請求之事由發生，債務人亦得於強制
    執行程序終結前提起異議之訴。依前二項規定起訴，如有多
    數得主張之異議原因事實，應一併主張之。其未一併主張者
    ，不得再行提起異議之訴。
  ⒈經查，附表一所示本票為原告簽發交給被告持有，被告持有
    原告簽發如附表一所示本票5張合計300萬元，對原告聲請本
    票准許強制執行裁定，經士林地院以99年票字第1899號民事
    裁定准許在案，現被告持系爭本票裁定對原告財產聲請強制
    執行，經本院以系爭強制執行事件受理在案一節，均為兩造
    所不爭執如上述，並經調閱前揭執行卷審閱屬實，而系爭本
    票是89年4月5日簽發，被告遲至99年5月4日聲請本票准許強
    制執行裁定，經士林地院99年5月18日做成准許裁定，並於
    同年10月2日確定，業經調閱該民事卷審閱無誤，且經影印
    在卷可參，而按票據法第22條第2項規定：票據上之權利，
    對匯票承兌人及本票發票人，自到期日起算；見票即付之本
    票，自發票日起算；三年間不行使，因時效而消滅。關於系
    爭本票之到期日並無記載，屬於見票即付之票據，起算時效
    自發票日起算3年則系爭本票應是從89年4月5日起算3年而於
    92年4月5日時，因3年期間未曾請求清償票款而罹於時效，
    縱被告99年5月間取得系爭本票裁定，而之後於101年5月11
    日強制執行無結果經士林地院換發債權憑證後，嗣於105年6
    月1日再度聲請強制執行無結果，而被告未曾舉證從89年4月
    5日發票後直到99年5月4日聲請本票裁定此期間，有何中斷
    時效事由存在，因系爭本票裁定屬於無確定判決同一之效力
    之執行名義，其票據債權時效仍為3年，故雖於101年5月11
    日執行之後，其時效仍有上述3年之適用，被告遲至99年5月
    間才聲請本票准許強制執行，系爭本票之票款請求權罹於時
    效後不因此聲請裁定而使罹於時效之票款債權請求權產生回
    復時效之效果。
　⒉從而原告訴請確認被告持有原告簽發如附表一所示本票5張，
    對原告之本票票款請求權不存在，為有理由，自得准許。
　⒊系爭本票因罹於3年時效原告得拒絕清償，則被告自無法執士
    林地院系爭本票裁定為執行名義對原告財產強制執行，原告
    之此部分訴訟有理由，應予准許如主文第2項所示。
　㈢又查，原告聲明第3項因系爭本票裁定所示票款請求權罹於時
    效而得拒絕清償之，故被告雖持系爭本票裁定換發之士林地
    院101年司執字第014623號債權憑證為強制執行名義對原告
    附表二之財產為強制執行，並經本院以系爭清償票款強制執
    行事件受理中，以其於執行名義成立前已經發生得拒絕清償
    之事由，屬於執行名義成立前有妨礙債權人請求之事由發生
    ，原告主張被告對原告財產所為之強制執行程序應予撤銷，
    核屬有據，應予准許。
四、因本案事證已臻明確，兩造其餘主張陳述及所提之證據，均
    毋庸再予審酌，附此敘明。
五、訴訟費用負擔依據：民事訴訟法第78條、第87條第1項。　
中　　華　　民　　國　　111 　年　　7 　　月　　26　　日
                   民事庭         法　官　潘  快
正本係照原本作成。
如不服本判決，應於送達後廿日內，向本院提出上訴狀並表明上
訴理由，如於本判決宣示後送達前提起上訴者，應於判決送達後
廿日內補提上訴理由書（須附繕本）。如委任律師提起上訴者，
應一併繳納上訴審裁判費。
中　　華　　民　　國　　111 　年　　7 　　月　　26　　日
                                  書記官　鍾嘉芸　　　　
 附表一：臺灣士林地方法院99年票字第1899號裁定
 以下各本票債權之利息均至清償日止，均按年息6％計算之。　
編號 發票日 票面金額 到期日 票據號碼 利息起算日 1 89年4月5日 60萬元 未載 0000000 99年4月30日 2 同上 60萬元 同上 0000000 同上 3 同上 60萬元 同上 0000000 同上 4 同上 60萬元 同上 0000000 同上 5 同上 60萬元 同上 0000000 同上 
附表二：本院111年司執字第10327號執行事件之標的
編號 執行標的：土地、建物坐落標示 囑託執行法院 1 屏東縣○○市○○○段○○段000地號土地 權利範圍：100000分之669   2 屏東縣○○市○○○段○○段0000○號房屋 權利範圍：1分之1  3 存款、基金債權：中國信託商業銀行股份有限公司（已扣押500餘萬元） 台北地院 4 存款債權：上海商業儲蓄銀行（執行無結果） 士林地院 5 存款、基金債權：中國信託商業銀行股份有限公司屏東分公司